【裁判字號】    94,訴,5619
【裁判日期】    950223
【裁判案由】    返還補助款
【裁判全文】
臺灣臺北地方法院民事判決              94年度訴字第5619號
原      告    經濟部工業局
法定代理人    丙○○
訴訟代理人    陳丁章律師
複代理人      王敬堯律師
被      告    晶碁生化科技股份有限公司
法定代理人    己○○
兼法定代理人  丁○○
上  一  人
訴訟代理人    戊○○
上列當事人間請求返還補助款事件，本院於民國95年2月16日
辯論終結，判決如下：
    主  文
被告應連帶給付原告新臺幣伍佰萬元，及被告晶基生化科技股份
有限公司自民國九十四年十月三十日起，被告丁○○自民國九十
四年十一月十八日起，均至清償日止，按年息百分之五計算之利
息。
訴訟費用由被告連帶負擔。
本判決第一項於原告以新臺幣壹佰陸拾柒萬元為被告供擔保後，
得假執行。
    事實及理由
一、按被告不抗辯法院無管轄權，而為本案之言詞辯論者，以其
    法院為有管轄權之法院，民事訴訟法第25條定有明文。本件
    被告到庭求抗辯本院無管轄權而為本案言詞辯論，依前揭規
    定，本院有管轄權，合先敘明。
二、本件被告晶基公司原董事長甲○○及董事乙○○、林明君業
    已辭任董事職務（本院卷第51頁陳報狀參照），被告晶基公
    司復未補選董事長，依公司法第8 條第1 項規定意旨，應以
    其餘全體董事即己○○、被告丁○○為被告晶基公司之法定
    代理人。
三、原告主張：被告晶碁生化科技股份有限公司（下稱晶碁公司
    ），於民國91年8 月20日向原告提出「人類白血球抗原HLA
    分型晶片組」計晝，經原告於92年5 月28日第174 次主導性
    新產品審議委員會會通過，計晝總經費新臺幣（下同）51,6
    40,000元，核定補助款200 萬元，自籌款31,640,000元，兩
    造於同年12月22日簽訂主導性新產品開發計劃補助款合約書
    （下稱系爭合約），被告丁○○為被告晶碁公司之連帶保證
    人。前述核定補助款，依年度預算編列二個會計年度由原告
    支應，其中92會計年度（92年1 月1 日至同年12月31日）分
    配編列500 萬元，93會計年度分配編列1,500 萬元，被告晶
    碁公司則需依系爭合約第5 條約定分8 期提出收據、前期報
    告、銀行保證書等，請求撥付補助款項，被告晶碁公司並已
    於92年12月29日請領前述原告已編列之當年度補助款，請款
    期程則共為4 期計500 萬元。嗣原告發現被告執計畫行進度
    落後，補助款有溢領調減之必要，故依系爭合約第7 條第2
    項之約定：「本合約經費於查核後．．．如有調減時，乙方
    應依甲方通知期限辦理繳還手續並改善．．．」，於93年4
    月26日以工化字第09300129750 號函檢送92年度查核報告書
    ，通知經費查核結果為「計晝經費使用部份，請於文到三十
    日內辦理補助款調整數應繳庫3,561,188 元，請開立同額之
    即期支票一張函文本局辦理繳庫手續」，再分別於93年9 月
    3 日及93年10月18日以工化字第093033 07740號及工化字第
    09303308 600號函催告「貴公司如仍未依前述規定辦理繳款
    手續，將處以三十日罰金，並限三十日辦理完成，否則依合
    約規定解除合約」，惟被告晶碁公司均未置理，遂於94年9
    月7 日以工化字第0940 075了25號函為解除合約之意思表示
    ，為此依系爭合約第7 條第2 項、第17條第2 項第2 款，請
    求被告晶碁公司返還已撥付500 萬元補助款，被告丁○○為
    連帶保證人，依約自應負連帶保證責任。並聲明：（一）被
    告連帶應給付原告500 萬元，及94年11月18日起至清償日止
    按年息5%計算之利息。（二）原告願擔保，請准宣告假執行
    。
四、被告晶碁公司聲明：駁回原告之訴。
五、被告丁○○答辯：被告晶碁公司欠原告錢沒有履約是事實、
    被告趙守語系連帶保證人無意見。
六、本件原告主張之事實，為被告所不爭執，且有原告所提出之
    合約書、專案計畫撥款通知單、原告函文等件影本為證，自
    足信為實在。
七、查，系爭合約第7 條第2 項約定：「本合約計畫經費於查核
    後．．．如有調減時，乙方（被告晶基公司）應依甲方（原
    告）通知期限辦理繳還手續並改善．．．」；第17條第2 項
    第2 款約定：「乙方有左列情形之一者，甲方得送達『技術
    審查委員會』及『審議委員會』審查通過後，逕以書面解除
    合約，並追回已撥付之補助款：．．．2.無正當理由停止開
    發工作或進度嚴重落後。．．．。」本件被告晶基公司既有
    進度落後情形，經原告函催調減及改善，均未依約辦理，則
    原告依約解除契約，自屬有據。系爭合約既經解除，則被告
    晶基公司即應將所獲補助款500 萬元返還原告。又被告丁○
    ○為被告晶基公司系爭合約之連帶保證人，自應負連帶清償
    之責任。
八、從而，原告依據系爭合約之法律關係，請求被告被告連帶給
    付主文第一項所示本金、利息，為有理由，應予准許。
九、原告陳明願供擔保以代釋明，聲請宣告假執行，合於法律規
    定，爰酌定相當擔保金額，准予宣告假執行。
十、綜上所論，原告之訴為有理由，依民事訴訟法第85條第2 項
    、第390 條第2 項，判決如主文。
中    華    民    國    95    年    2     月    23    日
                      民事第二庭  法  官  蔡政哲
上為正本係照原本作成。
如對本判決不服，應於送達後20日內，向本院提出上訴狀。
中    華    民    國    95    年    2     月    23    日
                                  書記官  柯月英


司法院資訊處製作；財團法人民間司法改革基金會備份。
